【裁判字號】    95,上易,82
【裁判日期】    951122
【裁判案由】    損害賠償
【裁判全文】
臺灣高等法院高雄分院民事判決          95年度上易字第82號
上  訴  人  乙○○
被上訴人    甲○○
訴訟代理人  秦德進律師
            許惠珠律師
上列當事人間請求損害賠償事件，上訴人對於中華民國95年4 月
21日臺灣高雄地方法院94年度訴字第2782號第一審判決提起上訴
，本院於95年11月8 日言詞辯論終結，判決如下：
    主  文
上訴駁回。
第二審訴訟費用由上訴人負擔。
    事實及理由
一、上訴人起訴主張：上訴人於民國81年間，以訴外人蘇秀貞之
    名義向被上訴人承租門牌號碼高雄市前金區○○○路87號3
    樓之建物（下稱系爭建物），並出資在其內裝潢（下稱系爭
    裝潢），並設置電視、音響、沙發、麥克風、燈光設備等KT
    V 所需之設備（下稱系爭設備），詎被上訴人於前揭租約終
    止後，自87年5 月1 日起至87年8 月31日止，前後共4 個月
    ，竟將上訴人所有之系爭裝潢及系爭設備出租予訴外人鄭燦
    堂，每月獲取租金新臺幣（下同）13萬元，共計52萬元之利
    益，致上訴人受有損害。爰依民法第184 條第1 項前段侵權
    行為之法律關係，請求被上訴人賠償上訴人所受之損害，或
    依民法第179 條不當得利之法律關係，請求被上訴人返還不
    當得利。聲明求為判決：(一)被上訴人應給付上訴人52萬元，
    及自87年9 月1 日起至清償日止，按週年利率百分之五計算
    之利息(二)願提供高雄銀行無記名可轉讓定期存單供擔保，請
    准宣告假執行。
二、被上訴人則以：被上訴人並無侵權行為，縱有侵權行為，上
    訴人之侵權行為所生之損害賠償請求權業已罹於時效而消滅
    。又被上訴人並未因而受有利益，本件亦不符合不當得利之
    要件。況縱有不當得利，上訴人之不當得利，返還租金利益
    之請求權亦已罹於時效而消滅，被上訴人自得拒絕給付等語
    ，資為抗辯。
三、本件原審對於上訴人之請求，判決：(一)上訴人之訴及假執行
    之聲請均駁回。(二)訴訟費用由上訴人負擔。上訴人聲明不服
    ，上訴聲明求為判決：(一)原判決廢棄。(二)被上訴人應給付上
    訴人52萬元及自87年9 月1 日起至清償日止，按年息百分之
    五計算之利息。(三)第一、二審訴訟費用由被上訴人負擔。被
    上訴人則答辯聲明：(一)上訴駁回。(二)第二審訴訟費用由上訴
    人負擔。
四、兩造不爭執之事項如下，並有證明書、房屋租賃契約書附卷
    可稽，堪予採信：
  (一)上訴人於81年間以訴外人蘇秀貞名義，向被上訴人承租系爭
    建物，並出資在其內裝潢，並設置系爭設備。
  (二)被上訴人在前揭租約終止後，自87年5 月1 日起至87年8 月
    31日止，將系爭建物併同系爭裝潢及系爭設備出租予訴外人
    鄭燦堂，每月租金19萬元（其中系爭裝潢及系爭設備部分為
    13萬元，系爭建物部分為6萬元）。
五、兩造爭執之事項為：(一)上訴人主張之侵權行為損害賠償請求
    權及不當得利返還請求權是否已罹於時效而消滅？(二)上訴人
    依侵權行為及不當得利之法律關係，請求被上訴人給付52萬
    元及法定遲延利息有無理由？
六、上訴人主張之侵權行為損害賠償請求權及不當得利返還請求
    權是否已罹於時效而消滅？
  (一)按因侵權行為所生之損害賠償請求權，自請求權人知有損害
    及賠償義務人時起，2 年間不行使而消滅，民法第197 條第
    1 項前段定有明文。本件上訴人主張被上訴人對其有侵占系
    爭裝潢及系爭設備之侵權行為等事實縱認屬實；惟上訴人前
    於90年1 月4 日即已具狀對於被上訴人提出刑事告訴，指訴
    被上訴人將系爭裝潢及系爭設備據為己有，出租予他人，涉
    犯侵占罪嫌等情，有刑事告訴狀附於臺灣高雄地方法院檢察
    署90年度偵字第1438號偵查卷可稽，並經本院依職權調閱上
    揭偵查卷無訛。可知上訴人至遲於90年1 月4 日已知受有損
    害及賠償義務人，乃上訴人遲至94年11月17日（原判決誤載
    為95年1 月17日）始提起本件訴訟，向被上訴人請求賠償，
    亦有民事起訴狀上之原審收狀戳章可稽，則上訴人所主張因
    侵權行為之損害賠償請求權，顯然已逾2年之時效而消滅。
  (二)至於上訴人雖另主張伊於94年9 月16日由被上訴人提出之被
    上訴人與鄭燦堂之房屋租賃契約書時，始知被上訴人於87年
    5 月1 日起至87年8 月31日止，將系爭建物內，上訴人所有
    之系爭裝潢及系爭設備出租予鄭燦堂。在此之前，上訴人既
    不知其租金及租期各為若干？故，上訴人於94年9 月16日始
    知有損害及賠償義務人，嗣於94年11月17日提起本件訴訟，
    請求損害賠償，並未逾2 年之時效云云置辯，惟查民法第
    197 條所謂知有損害，即知悉受有何項損害而言，至於損害
    額則無認識之必要，故以後損害額變更而於請求權消滅時效
    之進行並無影響（參閱最高法院49年台上字第2652號判例）
    。是本件上訴人既於90年1 月4 日已知受有遭占有系爭裝潢
    及系爭設備之損害，縱其於當時因未知被上訴人以之轉租他
    人之租金及租期若干而對於損害額並無認識，然此尚不影響
    請求權消滅時效應仍自90年1 月4 日起算之認定。上訴人前
    揭主張應屬無據，不足採信。
  (三)次按租金之請求權因5 年間不行使而消滅，民法第126 條定
    有明文。又無法律上之原因而得相當於租金之利益，致他人
    受損害時，如該他人之返還利益請求權，已逾租金短期消滅
    時效之期間，對於相當已罹消滅時效之租金利益，不得依不
    當得利之法則請求返還（參閱最高法院85年台上字第2059號
    判決意旨）。故，無法律上之原因而獲得相當於租金之利益
    ，致他人受損害時，該他人返還利益請求權，亦因5 年間不
    行使而消滅。本件依上訴人之主張，被上訴人將系爭裝潢及
    系爭設備於87年5 月1 日至87年8 月31日出租予訴外人鄭燦
    堂，縱認係無法律上之原因而獲得相當於52萬元租金之利益
    ，致上訴人受損害而構成不當得利，惟上訴人自87年9 月起
    即可請求該相當於租金之不當得利，而竟於94年11月17日始
    提起本件訴訟，則其請求被上訴人返還自87年5 月1 日起至
    87年8 月31日止因出租系爭裝潢及系爭設備而獲得相當於租
    金之52萬元利益，顯已逾5 年，其返還利益請求權，自已罹
    於時效而消滅。
七、上訴人依侵權行為及不當得利之法律關係，請求被上訴人給
    付52萬元及法定遲延利息，有無理由？
    按時效完成後，債務人得拒絕給付，民法第144 條第1 項定
    有明文。查本件上訴人之主張縱或屬實，惟其對被上訴人之
    侵權行為損害賠償請求權及不當得利返還利益請求權均已罹
    於時效，業如前述，被上訴人為時效之抗辯，因而拒絕給付
    ，自屬可採。是上訴人請求被上訴人給付52萬元及其法定遲
    延利息，自屬無理由，不應准許。
八、綜上所述，原審因而為上訴人敗訴之判決，並以其訴既經駁
    回，其假執行之聲請即失所附麗，而併予駁回，經核尚無不
    合，上訴意旨指摘原判決不當，求予廢棄改判，非有理由，
    應予駁回。
九、據上論結，本件上訴為無理由，依民事訴訟法第449 條第1
    項、第78條，判決如主文。
中    華    民    國    95    年    11    月    22    日
                            民事第三庭
                                審判長法官  張國彬
                                法      官  楊富強
                                法      官  吳登輝
以上正本證明與原本無異。
本判決不得上訴。
中    華    民    國    95    年    11    月    23    日
                                書  記  官  黎  珍
                                                      Q


司法院資訊處製作；財團法人民間司法改革基金會備份。
